【裁判字號】    90,訴,218
【裁判日期】    900928
【裁判案由】    行使偽造文書等
【裁判全文】
臺灣花蓮地方法院刑事判決                            九十年度訴字第二一八號
    公  訴  人  臺灣花蓮地方法院檢察署檢察官
    被      告  乙○○
右列被告因行使偽造文書等案件，經檢察官提起公訴（九十年度偵字第一三三五號）
，本院判決如左：
    主  文
乙○○連續行使偽造私文書，足以生損害於他人，處有期徒刑壹年，緩刑肆年。
扣案變造之甲○○身分證上所貼的乙○○相片壹張、偽造之甲○○健保卡壹張、台灣
大哥大股份有限公司行動電話服務申請書上偽造之「甲○○」署押陸枚、印文陸枚、
同意書上偽造「甲○○」署押拾貳枚、印文拾貳枚、泛亞電信用戶申請書上偽造「甲○○」署押壹枚、印文壹枚、專案聲請書上偽造「甲○○」署押貳枚、印文貳枚、偽
造「甲○○」印章壹枚，均沒收。
    事  實
一、乙○○於民國九十年一月初某日，在台東市某處國泰旅館內，先基於為自己不法
    所有的意圖，侵占甲○○置放在乙○○處的身分證一張及丁○○委託保管的身分
    證及駕照各一張後，即於同日與丙○○（另案偵查中）基於共同犯罪偽造變造證
    件的意思，將其所侵占的甲○○身分證及丁○○駕照在該旅館內交付給丙○○，
    丙○○並當場將乙○○的照片換貼在甲○○的身分證上，以此方式變造甲○○的
    身分證，丙○○並另提供其於九十年一月初某日在台東縣關山鎮撿到的空白健保
    卡一張，填上甲○○的姓名以偽造甲○○的健保卡，足以生損害於甲○○，丙○○將身分證及健保卡分別變造、偽造完成後，即交給乙○○，再由乙○○在旅館
    附近請不知情店家偽刻「甲○○」印章一枚後，乙○○便基於概括的犯意，意圖
    為自己不法的利益，(1)先於九十年一月五日，持上述變造甲○○的身份證、偽造
    甲○○的健保卡，以及偽造甲○○的印章，到台東市「四方無線通信行」，以甲○○的名義申請辦理行動電話門號，並在二張台灣大哥大行動電話服務申請書及
    同意書上偽造甲○○的簽名及蓋用偽造的印文後，將偽造的申請書二張及同意書
    二張交給通信行門市人員，使該通信行不知情的門市人員陷於錯誤，以為乙○○
    就是甲○○，而讓乙○○得以甲○○名義順利申辦台灣大哥大股份有限公司（下
    稱台灣大哥大公司）的行動電話門號0000000000號（遭使用新台幣八
    百十六元）、0000000000號（遭使用七百四十八元），足以生損害於
    甲○○及台灣大哥大公司；(2)又於同年月六日在台東市的台灣電店股份有限公司
    （下稱台灣電店），以相同的手法，用甲○○的名義申請辦理台灣大哥大行動電
    話門號，並在服務申請書及同意書上偽造甲○○的簽名及蓋用偽造的印文後，將
    偽造的申請書及同意書各一張交給門市人員，使該不知情的門市人員陷於錯誤，
    以為乙○○就是甲○○，而讓乙○○得以甲○○名義順利申辦台灣大哥大公司的
    行動電話門號0000000000號（遭使用一千三百九十三元），足以生損
    害於甲○○及台灣大哥大公司；(3)又於同年月十日在台東市的鳳欣通信行，以相
    同的手法，用甲○○的名義申請辦理行動電話門號，並在一張泛亞電信用戶申請
    書、專案聲明書，及三張台灣大哥大行動電話服務申請書、同意書上偽造甲○○
    的簽名及蓋用偽造的印文後，將偽造的申請書共四張、專案聲明書一張及同意書
    三張交給通信行門市人員，使該通信行不知情的門市人員陷於錯誤，以為乙○○
    就是甲○○，而讓乙○○得以甲○○名義順利申辦泛亞電信股份有限公司（下稱
    泛亞電信）的行動電話門號0000000000號（遭使用七千四百七十六元
    ），以及台灣大哥大行動電話門號0000000000號（遭使用五千九百三
    十元）、0000000000號（遭使用九千九百七十九元）、000000
    0000號（遭使用五千五百三十五元），足以生損害於甲○○、台灣大哥大公
    司及泛亞電信，乙○○再自申請之日起至三月間止，連續使用裝有上述開門號之
    行動電話手機撥打電話，使台灣大哥大公司及泛亞電信陷於錯誤，誤認乙○○是
    適法的使用人而予撥接，乙○○因此就每支行動電話門號取得如上所述的使用電
    話之財產上不法利益。
二、乙○○另於九十年二月八日，意圖為自己免付醫療費用之不法利益，行使上述偽
    造甲○○之健保卡至台東市恩榮牙醫診所就醫，以此詐術方法使牙醫師誤認乙○○就是甲○○本人而提供醫療服務，足生損害於中央健康保險局及甲○○。直到
    九十年四月二十三日，為警在乙○○位於花蓮縣花蓮市○道路六十一之二十二號
    住處內搜索查扣變造甲○○的身份證、偽造甲○○的健保卡、丁○○的駕照等物
    ，才知悉上情。
三、案經花蓮縣警察局花蓮分局報告臺灣花蓮地方法院檢察署檢察官偵查起訴。
    理  由
一、訊據被告乙○○對於上述的犯罪事實全部都已經坦白承認，而且他自白的內容和
    證人甲○○、顏慧茹及丙○○分別在警訊、偵查及本院所為的證詞都大致相符，
    並有偽造之台灣大哥大公司行動電話服務申請書六紙、同意書六紙、欠費單一紙
    、以及偽造之泛亞電信股份有限公司行動電話用戶申請書一紙、專案聲明書一紙
    、欠費單一紙、中央健康保險局東區分局函一紙、變造甲○○之身份證、偽造甲○○之健保卡各一張附在卷內可供參酌，足以佐證被告自白的真實性，本件事證
    明確，被告犯行可以認定。
二、被告乙○○的行為所觸犯的罪名是：刑法第三百三十五條第一項的侵占罪、第二
    百十六條、第二百十條的行使偽造私文書罪、第二百十六條、第二百十二條的行
    使變造特種文書罪、第三百三十九條第二項的詐欺得利罪。被告偽造甲○○印章
    ，在行動電話申請書、同意書及專案聲明書上偽造甲○○簽名（即署押）及蓋用
    偽造印文的行為，都是偽造私文書的部分行為，不再另外論罪，而被告變造身份
    證、偽造健保卡，以及偽造行動電話申請書及同意書後持以行使的行為，變造及
    偽造的低度行為都應該被行使的高度行為所吸收，只論以行使變造特種文書罪及
    行使偽造私文書罪。被告與丙○○二人就變造身分證及偽造健保卡部分的犯罪行
    為具有犯意的聯絡及行為的分擔，都是共同正犯。又被告先後數次的行使偽造、
    變造特種文書、行使偽造私文書、詐欺得利等犯罪行為，在時間上接近，又是觸
    犯犯罪構成要件相同的罪名，顯然都是出於連續的故意所為，均應分別論以連續
    犯。被告所犯的侵占罪、行使偽造私文書罪、行使偽造、變造特種文書罪及詐欺
    得利罪之間，具有方法結果的牽連關係，應從最重的行使偽造私文書罪處斷。另
    外要補充說明的是，公訴意旨雖沒有論及被告偽刻印章的犯行，也沒有論及以甲○○名義偽造同意書及專案聲明書並持以行使的犯行，然而該部分事實與公訴人
    起訴的犯罪事實既分別具有吸收關係，應為起訴效力所及，基於審判不可分原則
    ，本院自應併予審理。本院審酌被告年紀尚輕，卻不用正當途徑取得財物，沒有
    尊重他人財產的觀念，因此所得的不法利益，對被害人所造成的損害及犯罪後的
    態度等一切情況，量處主文所記載的刑度。又被告以前沒有受過有期徒刑以上刑
    之宣告，此有附在卷內的台灣花蓮地方法院檢察署刑案資料查註紀錄表、台灣高
    等法院被告全國前案紀錄表各一份可供參考，相信經過這次教訓後，已經知到警
    惕，不會再去犯罪，因此本院認為對於被告所宣告的刑罰，暫時不執行比較適當
    ，所以諭知緩刑四年，讓他能夠有一個改過自新的機會。
四、扣案變造之甲○○身分證上所貼的被告相片一張，為被告所有，而且是供犯罪所
    用之物，應依刑法第三十八條第一項第二款宣告沒收；台灣大哥大股份有限公司
    行動電話服務申請書上偽造之「甲○○」署押六枚、印文六枚、同意書上偽造之
    「甲○○」署押十二枚、印文十二枚、泛亞電信用戶申請書上偽造「甲○○」署
    押一枚、印文一枚、專案聲請書上偽造「甲○○」署押二枚、印文二枚，以及偽
    造「甲○○」印章一枚（未扣案），均應依刑法第二百十九條規定沒收。要補充
    說明的是，上述偽造的行動電話申請表共計七張，因已分別交付台灣大哥大公司
    及泛亞電信公司，並不屬於被告所有，依法毋庸為沒收之諭知。
據上論斷，應依刑事訴訟法第二百九十九條第一項前段，刑法第五十六條、第二百十
六條、第二百十條、第二百十二條、第三百三十五條第一項、第三百三十九條第二項
、第七十四條第一款、第三十八條第一項第二款、第二百十九條，罰金罰鍰提高標準
條例第一條前段，判決如主文。
本案經檢察官李子春到庭執行職務。
中     華     民     國      九十      年     九     月     二十八     日
                                臺灣花蓮地方法院刑事庭
                                    法  官  陳雅敏
右正本證明與原本無異。
如對本判決不服，應於送達後十日內，向本院提出上訴狀。（應抄附繕本）告訴人或
被害人如對於本判決不服者，應具備理由請求檢察官上訴，其上訴期間之計算係以檢
察官收受判決正本之日期為準。
                                    法院書記官
附錄法條：
刑法第二百十六條
刑法第二百十條
刑法第二百十二條
刑法第三百三十五條第一項
刑法第三百三十九條第二項


司法院資訊處製作；財團法人民間司法改革基金會備份。
